【裁判字號】    89,上訴,2237
【裁判日期】    900221
【裁判案由】    殺人未遂
【裁判全文】
臺灣高等法院臺中分院刑事判決                  八十九年度上訴字第二二三七號
    上  訴  人
    即  被  告  己○○
    指定辯護人  本院公設辯護人  乙○○
右上訴人因殺人未遂案件，不服臺灣臺中地方法院八十九年度訴字第一五二六號中華
民國八十九年十月十八日第一審判決（起訴案號：臺灣臺中地方法院檢察署八十九年
度偵字第一五二六號），提起上訴，本院判決如左：
      主  文
原判決撤銷。
己○○殺人未遂，處有期徒刑伍年肆月
扣案之雕刻刀壹把沒收。
      事  實
一、己○○與戊○○係多年熟識之朋友，己○○因機車遺失欲報警，戊○○向己○○
    表示先設法尋找，迄確定遺失再報警，二人因此爭吵而生怨隙，己○○心有不甘
    ，遂於民國八十九年六月十三日下午七時五十分許，至臺中市○區○○○路八七
    號戊○○開設之檳榔攤找戊○○理論，己○○明知頸部、大腿均為人體之重要部
    位，如以銳利之雕刻刀猛刺，可能傷及大動脈，造成大量失血，有使人喪失生命
    之虞，竟基於殺人之犯意，持其隨身攜帶之雕刻刀一把猛刺戊○○之頸部、手部
    、大腿等處，致戊○○受有頸部五乘三乘三公分撕裂傷、左上臂一乘一乘一公分
    撕裂傷、左大腿三乘一乘三公分穿刺傷及左腋撕裂傷之傷害，戊○○經旁人送醫
    急救始無生命危險。
二、案經臺中市警察局第三分局移送臺灣臺中地方法院檢察署檢察官偵查起訴。
    理  由
一、訊據被告己○○對於右開時、地持其所有之雕刻刀刺傷被害人戊○○之事實，固
    坦承不諱，惟矢口否認具有殺人之犯意，辯稱：其並非蓄意殺害戊○○，當天係
    戊○○先持檳榔刀毆打被告左眉部位，並與二名友人聯手共同毆打被告，被告始
    持刀抵抗，並具狀稱被害人經營賭場，係幫派份子，曾以槍枝相迫，並組織殘障
    者乞討圖利云云，然查：
（一）被告於右揭時地持其所有之雕刻刀，猛刺被害人曾清洲之頸部、手部、大腿等
      處之事實，業據曾清洲於警訊、偵訊、原審及本院調查時指訴甚詳，目擊證人
      丙○○於警訊中亦證述：「當時戊○○坐在圓桌旁吃水果，而我在看電視，忽
      然聽到很大的碰撞聲，我轉過來看的時候，就看到戊○○滿身是血倒在地上，
      和己○○兩人抱在一起；之後他們兩個人拉扯一陣後，己○○被戊○○推至門
      外路旁，己○○握刀的右手被戊○○抓著押倒在地上。」、「我只聽到己○○
      說：『我不想活了，要死一起死』。」等語；另目擊證人甲○○亦證述：「當
      時我伯父戊○○正在吃水果，而己○○就進來一句話也沒說，第一刀就往頸部
      氣管殺去，後來就抱在一塊，伯父的血就一直流了。」、「我只聽到己○○說
      我不想活了，要死一起死。」等情節（見八十九年偵字第九九二０號偵查卷第
      十三頁至十五頁），核與其等於本院證述情節相符，被告固辯稱係被害人先毆
      打伊云云，然證人丙○○、甲○○於本院調查時均明確證述當時並無人先打被
      告，有本院訊問筆錄可參，是被告所辯先遭人毆打云云顯與事實不符，而被告
      固確受有頭部等傷勢，有偵查卷第二十四頁照片可參，惟被告既持利器刺被害
      人，被害人本求生意志而有所反抗，造成被告亦受有傷勢，自符情理，況被告
      在警訊供述「（你身上的刀傷從何處而來﹖）可能是扭打時被我所持之刀劃傷
      」，是不能以被告受傷，即謂係有人先毆打被告，而被告在警訊固供述案發前
      有飲酒云云，然被告在本院供述「那天我沒有真正醉」、「那天我殺他作什麼
      事我自己都知道」、「我雖有喝酒，但我知道是非，什麼事不能作我知道」，
      是被告縱有飲酒，然顯未達心神喪失或精神耗弱程度，自不得據以寬減，此外
      被告犯行復有被告所有用以刺殺戊○○之雕刻刀一把扣案（共四把雕刻刀扣案
      ，惟被告僅持中一支雕刻刀刺被害人）可資佐證；另被害人因被告刺傷而受有
      頸部五乘三乘三公分撕裂傷、左上臂一乘一乘一公分撕裂傷、左大腿三乘一乘
      三公分穿刺傷及左腋撕裂傷之傷害，急救過程中，並經醫院發出病危通知單等
      事實，亦有照片六張、財團法人私立中國醫藥學院附設醫院病歷、診斷證明書
      、病危通知單各一紙附卷可憑，而頸部、大腿均為人體之重要部位，如以銳利
      之雕刻刀猛刺，可能傷及大動脈，造成大量失血，有使人喪失生命之虞，此為
      常人共識，被告以銳利之雕刻刀連續猛刺被害人頸部、大腿等處，並揚言「要
      死一起死」，顯具殺人之犯意，而被告具狀所述被害人經營賭場，係幫派份子
      ，曾以槍枝相迫，並組織殘障者乞討圖利云云，並無任何事證，空言主張，無
      足輕信，本案事證明確，被告犯行至堪認定。
二、核被告己○○所為，係犯刑法第二百七十一條第二項、第一項之殺人未遂罪。被
    告已著手於殺人行為之實施，惟因障礙未生死亡之結果，是為未遂犯，爰依刑法
    第二十六條前段之規定，按既遂犯之刑度減輕其刑。原審以被告犯罪事證明確，
    予以論罪科刑，固非無見，惟查雕刻刀並非違禁物，被告僅持一支雕刻刀刺被害
    人（即扣案四支雕刻刀中最長，並經警員在刀上貼註所持之兇刀者），原審就扣
    案四支雕刻刀均諭知沒收，尚有未洽，又被告在案發前有飲酒，依刑法第十九條
    規定心神喪失或精神耗弱屬法定減免刑責事由，法院自應依職權調查，原審未於
    判決理由說明被告是否因飲酒達心神喪失或精神耗弱程度，判決理由亦不能稱詳
    盡，被告上訴意旨主張先遭被害人毆打云云雖無可採，但原判決既有可議之處，
    仍應由本院予以撤銷改判，審酌被告僅因細故即萌生殺人之動機，惡性非輕，其
    持雕刻刀猛刺被害人頸部、手部及大腿等部位，被害人心理及生理所受痛苦至鉅
    ，被告行為對社會治安人民安寧危害甚大，並參酌被告素行、智識程度、犯罪手
    段、犯後態度等一切情狀，量處如主文第二項所示之刑，以資懲儆。至扣案之雕
    刻刀一把，係被告所有供本案犯罪所用之物，爰依刑法第三十八條第一項第二款
    之規定，併予宣告沒收。
三、又被告請求訊問證人丁○○，惟證人丁○○已於原審證述不知被告與被害人何事
    生衝突，有訊問筆錄附原審卷第六十三頁可參，是已無再行訊問之必要。
據上論結，應依刑事訴訟法第三百六十九條第一項前段、第三百六十四條、第二百九
十九條第一項前段，刑法第二百七十一條第二項、第一項、第二十六條前段、第三十
八條第一項第二款，判決如主文。
本案經檢察官庚○○到庭執行職務。
中      華      民      國    九十      年      二      月    二十一    日
                                     臺灣高等法院臺中分院刑事第五庭
                                         審判長法官
                                               法官
                                               法官
得上訴。
附錄論罪科刑法條
刑法第二百七十一條：
殺人者，處死刑、無期徒刑或十年以上有期徒刑。
前項之未遂犯罰之。
預備犯第一項之罪者，處二年以下有期徒刑。


司法院資訊處製作；財團法人民間司法改革基金會備份。
